【裁判字號】    89,自,92
【裁判日期】    890530
【裁判案由】    詐欺等
【裁判全文】
台灣板橋地方法院刑事判決                            八十九年度自字第九二號
    自  訴  人  甲○○
    被      告  乙○○
                丙○○
右列被告因詐欺等案件，經自訴人提起自訴，本院判決如左：
    主  文
乙○○、丙○○均無罪。
    理  由
一、自訴意旨略以：被告乙○○於民國（下同）八十八年六月十日，在台北縣三重市
    ○○街一三八號向自訴人甲○○承租車號六Ｌ─五０三號營業小客車營業，租金
    約定每日新台幣（下同）九百元。另被告丙○○係被告乙○○承租營業小客車之
    連帶保證人。詎被告乙○○共積欠車租十萬元及違規罰單有二萬元，被告二人共
    同意圖為自己不法之所有，由被告乙○○開之到期日為八十九年二月十一日，金
    額為六萬九千三百元之本票乙紙；惟屆期被告二人對自訴人請求均不理會；另被
    告乙○○亦意圖為自己不法之所有，將上開承租之車號六Ｌ─五０三號營業小客
    車予以侵吞入己，因認被告二人共同涉犯刑法詐欺與侵占之罪嫌云云。
二、按犯罪事實應依證據認定之，無證據不得推定其犯罪事實，刑事訴訟法第一百五
    十四條定有明文；次按認定犯罪事實，須依證據，而所謂證據，係指合法之積極
    證據就犯罪事實能為具體之證明者而言；又認定不利於被告之事實，須依積極證
    據，苟積極證據不足為不利於被告事實之認定時，即應為有利於被告之認定，更
    不必有何有利之證據，最高法院三十年上字第八一六號著有判例。又所謂「積極
    證據足以為不利被告事實之認定」，係指據為訴訟上證明之全盤證據資料，在客
    觀上已達於通常一般之人均不致於有所懷疑，而得確信被告確曾犯罪之程度，若
    未達到此一程度，而有合理懷疑之存在時，即無從為有罪之確信，此觀同院七十
    六年度台上字第四八九六號判例意旨自明。再刑法第三百三十九條第一項詐欺取
    財罪之成立，須以意圖為自己或第三人不法所有，以詐術使人本人或第三人之物
    交付為要件，所謂以「詐術使人交付」，必須被詐欺人因其詐術而陷於錯誤。若
    其所用方法不能認為詐術，亦不致使人陷於錯誤，即不構成該罪，最高法院四十
    六年台上字第二六０號判例意旨可資參照。再刑法上之侵占罪，須持有人變易原
    來持有意思而為不法之意思，始足成立。若僅係將持有物延不交還或因其他原因
    致一時未能交還，即欠缺主觀要件，尚難以侵占罪責相繩。
三、訊之被告乙○○及丙○○二人均堅決否認有何詐欺與侵占之犯行；被告乙○○並
    辯稱：伊於八十八年六月十日向自訴人承租之營業小客車車號為Ｔ九─九二五號
    ，因於同年十月間該車為貸款公司取走，而之後於同年十二月或八十九年一月初
    自訴人始將車號六Ｌ─五０三號營業小客車交伊使用，伊因生意不好始無法按時
    繳付車租，伊並無詐欺及侵占之犯意等語；而被告丙○○則辯稱：因乙○○係伊
    兒子，當時乙○○要租營業小客車營業，需要連帶保證人保證，故自訴人至伊家
    中要伊簽名，伊為乙○○能駕駛營業小客車營業，伊才簽名，伊事先並不知乙○○未按時繳付車租，亦未與乙○○共同詐欺自訴人及侵占該營業小客車等語。
四、經查：證人即自訴人甲○○之妻丁○○於本院調查及審理時分別證稱：「‧‧‧
    （指被告乙○○）原本都會慢繳車租，是從十月份起是二天補三天的錢，到過年
    前（二月一日）就沒有繳交車租，到二月底積欠車資八萬三千六百元，另外罰單
    的部分七千五百元，且被告將車丟棄修理廠十五天的車租及變速箱壞掉」、「被
    告（即乙○○）在八十八年六月十日所簽之駕駛員合約書承租的就是Ｔ九─九二
    五號計程車，該車是我向社員買下尚未辦過戶，因社員與貸款公司有糾紛，所以
    車子被貸款公司直接牽走，當時被告有找我，但我不在，我就向貸款公司接洽，
    被告無車駕駛休息，之後，在八十八年十一月底或十二月初換車號六Ｌ─五０三
    號給被告駕駛，沿用舊合約沒有簽新的租約，他是從Ｔ九─九二五號的車子就開
    始有欠車租，六Ｌ─五０三號的車租也有欠繳，我們當時（指八十八年十一月初
    ）有交被告一輛Ｅ六─二八三號給被告駕駛，但當時被告去大陸，依車行規定仍
    照收車租」（見本院八十九年五月三日訊問筆錄及八十九年五月十六日審判筆錄
    ），故被告上開所辯尚非子虛。再依自訴人甲○○所提出被告繳交車租明細表以
    觀：被告乙○○於八十八年八月間起即未依合約所定按時繳交車租（有明細表在
    卷）。是被告乙○○於八十八年六月十日向自訴人承租車號Ｔ九─九二五號營業
    小客車時，即未約定繳交車租，此為自訴人所明知。而自訴人於被告乙○○未按
    時繳交車租，卻仍於八十八年十一月底或十二月將車號六Ｌ─五０三號營業小客
    車交予被告乙○○繼續駕駛，是自訴人將車號六Ｌ─五０三號營業小客車交予被
    告乙○○駕駛，焉有何陷於錯誤交付財物之可言？又被告乙○○向自訴人承租營
    業小客車營業及被告丙○○為被告乙○○租用車輛之連帶保證人，亦非被告二人
    有施用任何詐術。縱被告乙○○開立之本票，屆期無法付款，亦僅係民事上債務
    不履行之糾葛，要與上開刑法上詐欺之罪責有間，自訴人理應循民事訴訟途徑謀
    求解決方為正途。又被告乙○○因所承租之車號六Ｌ─五０三號營業小客車變速
    箱損壞，而開至台北縣蘆洲市修車廠內修理，為自訴人發現而取回該車等情，為
    被告及自訴人與證人丁○○於調查時陳明在卷。又被告乙○○於八十八年十一月
    底或十二月，自訴人交付車號六Ｌ─五０三號營業小客車之前，即已積欠車租多
    日，惟自訴人仍將該車交予被告乙○○營業；縱被告乙○○延不歸還該營業小客
    車或係其他原因致一時未能交還，揆諸前揭意旨，既欠缺主觀不法所有之意思，
    自與侵占罪之構成要件不合。再被告丙○○僅係被告乙○○承租營業小客車時之
    民事連帶保證人，亦不能以被告丙○○為連帶保證人，即認被告丙○○有與乙○○共同詐欺及欺占之犯意聯絡。綜上所述，足見自訴人以被告乙○○未能按時繳
    交車租及所開立之本票屆期不獲付款之民事上債務不履行責任，即遽論被告乙○○與丙○○二人有詐欺及侵占之犯行，證據似有未足。此外復查無其他積極事證
    足資證明被告二人涉有詐欺與侵占之犯行，既不能證明被告二人犯罪，自均應為
    無罪之諭知。
據上論斷，應依刑事訴訟法第三百四十三條、第三百零一條第一項，判決如主文。
中      華      民      國      八十九      年     五     月    三十    日
                                      台灣板橋地方法院刑事第二庭
                                          法  官  潘  長  生
右正本證明與原本無異
如不服本判決應於送達後十日內向本院提出上訴狀
                                          書記官  王  增  華
中      華      民      國      八十九      年     六     月     七     日


司法院資訊處製作；財團法人民間司法改革基金會備份。
